【裁判字號】    89,交易,514
【裁判日期】    900406
【裁判案由】    過失傷害
【裁判全文】
臺灣臺中地方法院刑事判決                        八十九年度交易字第五一四號
    公  訴  人  臺灣台中地方法院檢察署檢察官
    被      告  甲○○
    選任辯護人  劉家驥
右列被告因過失傷害案件，經檢察官提起公訴 (八十九年度偵字第一○○三七號)本
院判決如左：
    主  文
甲○○無罪。
    理  由
一、公訴意旨略以：被告甲○○平日以駕駛駕駛未懸掛車牌之藍色小貨車（舊車號為
    七０八─七一五八號），載運噴洒農藥機具等農具，至所種稻田工作，為從事以
    駕駛為副業之人，於民國八十九年五月六日上午七時許駕駛該車，上載大型農用
    機具，欲至稻田工作，沿台中市○○區○○路由南往北行駛，欲左轉進入廣福路
    二三八巷道時，明知汽車行駛時，駕駛人應隨時採取必要之安全措施，又汽車行
    駛至交岔路口左轉時應於交岔路口三十公尺前顯示方向燈或手勢。當時之天候、
    路況皆良好，並無不能注意之情事，詎甲○○竟疏於注意，因堆放大型農用機具
    於後車之載貨空間，遮蔽車後方向燈，又未留意交岔路口車輛之動態，而貿然於
    交岔路口左轉。適同向行駛在後之廖士德騎乘車牌號碼ＥＸＤ─八一三號輕型機
    車，亦疏未注意車前狀況，而自後追撞陳車，致廖士德當場倒地受有頭骨骨折，
    左側額葉聶腦挫傷、左側膝關節十字韌帶撕裂骨折、肺炎及右眼角膜結膜炎，至
    今仍呈現痴呆之狀態，於身體或健康有重大難治之傷害，因認被告涉有刑法第二
    百八十四條第二項後段之罪嫌云云。
二、按犯罪事實應依證據認定之，無證據不得推定其犯罪事實，刑事訴訟法第一百五
    十四條定有明文。而認定不利於被告之事實，需依積極證據，茍積極證據不足為
    不利於被告事實之認定時，即應為有利於被告事實之認定，更不必有何有利之證
    據。又刑法上之過失，其過失行為與結果間，在客觀上有相當因果關係始得成立
    。所謂相當因果關係，係指依經驗法則，綜合行為當時所存在之一切事實，為客
    觀之事後審查，認為在一般情形下，有此環境、有此行為之同一條件，均可發生
    同一之結果者，則該條件即為發生結果之相當條件，行為與結果即有相當之因果
    關係。反之，若在一般情形下，有此同一條件存在，而依客觀之審查，認為不必
    皆發生此結果者，則該條件與結果不相當，不過為偶然之事實而已，其行為與結
    果間即無相當因果關係。最高法院三十年上字第八一六號、七十六年臺上字第一
    九二號分別著有判例。
三、本件公訴人認被告涉有前開過失致重傷害犯行，無非係以被告明知汽車行駛時，
    駕駛人應隨時採取必要之安全措施，又汽車行駛至交岔路口左轉時應於交岔路口
    三十公尺前顯示方向燈或手勢。此有事故現場照片六紙、車輛毀損照片十四紙、
    交通事故調查報告表一紙及驗傷單據一紙在卷足憑為其論据。訊據被告固不否認
    有於前揭時、地駕車肇事致被害人廖士德受傷之事實，惟堅決否認有何過失傷害
    之犯行，辯稱：伊行駛在內側快車道欲左轉，因對向有來車乃減速暫停下來，被
    害人廖士德駕酒醉駛機車未在機車道上行駛，竟行駛在快車道，且未保持安全距
    離及注意車前狀況，機車自後追撞被告小貨車右後角，被害人廖士德並非從被告
    車左側超車之情形，否則應撞到被告車之左後角，準此，伊並無肇事因素，為無
    過失等語。且查：
    （一）本件車禍被告於警訊時供稱：伊駕駛未懸掛車牌之自小貨車沿台中市西屯
          區○○路欲左轉廣福路二三八巷，被害人廖士德駕駛機車自後撞及伊小貨
          車右後角而摔倒等語，核與証人劉峰崑於警訊時所証述車禍情節相符。且
          依卷附道路交通事故調查報告表及兩車車損照片顯示，肇事地點台中市○
          ○路二三八巷前，係設有快車道及機車道之路面，被告駕駛自小貨車沿台
          中市○○區○○路由南往北行駛，欲左轉進入廣福路二三八巷口，被害人
          則駕駛機車尾隨自小貨車同向在快車道上行駛，機車車頭自後追撞自小貨
          車右後角倒地，肇事後自小貨車略呈左斜向停止於甫入路口處之快車道上
          ，機車倒地於小貨車右側前方，在自小貨車正後方快車道上遺有刮痕等情
          以觀，足見本件車禍肇事前被告所駕駛之自小貨車係行駛於廣福路快車道
          上，被害人駕駛機車亦尾隨自小貨車行駛於快車道，因未注意車前狀況，
          及與前車保持隨時可以煞停之安全距離，以致肇事之事實，可以認定。
    （二）被害人廖士德車禍後經送台中市澄清醫院中港分院醫治，於八十九年五月
          六日急診時經該院測試血液酒精濃度為二七一、二ＭＧ／ＤＬ，此有該院
          檢驗報告書一紙附卷足憑。本院依「享利定律」換算其呼氣酒精濃度約為
          每公升一、三五六毫克，顯已達迷醉狀態，已不能安全駕駛動力交通工具
          ，亦可認定。
    （三）按汽（機）車在同一車道行駛時，除擬超越前車外，後車與前車間應保持
          隨時可以煞停之距離，汽車行駛時駕駛人應注意車前狀況，並隨時採取必
          要之安全措施；又機器腳踏車在劃有機車專用道之道路，應在其車道內行
          駛；道路交通安全規則第九十四條第一項、第三項、第九十九條第一項第
          三款分別定有明文。本件被害人除違反上述交通安全規則外，且於酒醉狀
          態已不能安全駕駛動力交通工具，仍駕駛機車自後追撞被告所駕駛之自小
          貨車，為本件車禍之肇事原因，被告並無肇事因素，可以認定。況本件經
          送台灣省區車輛行車事故鑑定委員會鑑定及台灣省汽車肇事覆議鑑定委員
          會覆議結果，亦持相同看法，有鑑定意見書及覆議函可稽，益證被告之行
          為並無過失，被告所辯可以採信。
    （四）至公訴人所指「駕駛人應隨時採取必要之安全措施，又汽車行駛至交岔路
          口左轉時應於交岔路口三十公尺前顯示方向燈或手勢」及代行告訴人李鳳
          英所指被告所駕駛小自貨車後方載貨空間堆放大型農用機具，遮蔽車後方
          向燈，又未顯示左轉手示，始釀成本件車禍云云。惟查本件車禍之肇事原
          因，係因被害人未能遵守上述交通安全規則所致，已如前述。且「駕駛人
          應隨時採取必要之安全措施」，係沿承「駕駛人應注意車前狀況及兩車併
          行之間隔」而設，此觀道路交通安全規則第九十四條第三項之規定自明，
          本件車禍係被害人自後追撞被告所駕駛之自小貨車，已如前述，則被告之
          駕車行為即無道路交通安全規則第九十四條第三項規定之適用。雖被告駕
          駛農用自貨車有違「汽車行駛至交岔路口左轉時應於交岔路口三十公尺前
          顯示方向燈或手勢」或「駕駛小自貨車後方載貨空間堆放大型農用機具，
          遮蔽車後方向燈，又未顯示左轉手示」等違反道路交通安全規則之規定。
          惟查本件車禍之肇事原因，已如前述，即使被告有上開違規行為，惟在一
          般情形下，在此環境、有此行為之同一條件存在，而依客觀之審查，應可
          認定不必皆發生此車禍結果，是被告上開違規行為，不過為偶然之事實而
          已，僅係應受行政罰而已，揆諸首開判例意旨，被告之上開違規行為與被
          害人之受傷間均無相當因果關係。
四、綜上所述，本件車禍之發生，依客觀之審查，認為不必然發生此結果，是難謂被
    告上開違規行為與被害人之死亡間有相當因果關係，此外，並無其他積極證據足
    資證明被告對於本件車禍之發生有何過失責任，因而不能證明被告犯罪，爰無罪
    判決之諭知。
五 、據上論斷，應依刑事訴訟法第三百零一條第一項，判決如主文。
中      華      民      國    九十    年      四      月      六      日
                                     臺灣臺中地方法院交通法庭
                                         法  官  許  金  樹
右正本證明與原本無異。
如不服本判決，應於判決送達後十日內向本院提出上訴狀，上訴於臺灣高等法院臺中
分院( 須附繕本 )。
                                          書記官
中    華    民    國      九十      年       四      月       十      日


司法院資訊處製作；財團法人民間司法改革基金會備份。
